臺北高等行政法院判決　　　　　　　　　　　　　　九十二年度訴字第一七三四號
　　　　　　　　　　　　　　　.
　　原　　　告　甲○○
　　訴訟代理人　劉至宸
　　被　　　告　新竹縣政府
　　代　表　人　乙○○縣長）.
　　訴訟代理人　丙○○
右當事人間因水土保持法事件，原告不服行政院農業委員會中華民國九十二年二月十
九日農訴字第○九一○一六三八二三號訴願決定，提起行政訴訟。本院判決如左：
　　主  文
原告之訴駁回。
訴訟費用由原告負擔。
　　事  實
一、事實概要：
    原告未先擬具水土保持計畫送主管機關核定，即擅於新竹縣寶山鄉○○○段崎林
    小段三八六─七地號私有土地（下稱系爭土地）開挖整地，經新竹縣寶山鄉公所
    以民國（下同）九十一年十月三日寶經保字第○九一○○九七五○號函查報違規
    行為，案經被告新竹縣政府於九十一年十月十七日派員會同原告及相關單位人員
    現場勘查屬實，爰以其違反水土保持法第十三條之規定，依水土保持法第二十三
    條第二項、第三十三條第一項第二款規定，以九十一年十月二十二日府農保字第
    ○九一○一一八七三七─二號處分書（下稱原處分）裁處原告新臺幣（下同）六
    萬元罰鍰，並令限期改正，且自第一次處分書送達之日起兩年內，暫停該地之開
    發申請。原告不服，提起訴願遭決定駁回後，遂提起行政訴訟。
二、兩造聲明：
　(一)原告聲明：
    1.訴願決定及原處分均撤銷。
    2.訴訟費用由被告負擔。
　(二)被告聲明：如主文所示。
三、兩造之爭點：
　(一)原告主張之理由：
    1.水土保持法第二十二條及第三十三條規定，係針對超限利用及限期改正屆時未
      改正或實施不合水土保持技術而為規範。系爭土地之坐落既不近住宅，亦不近
      河川、湖泊，且坡度不高，則依前開水土保持法制訂之意旨，應可作為農作之
      合理利用。被告未依水土保持法規對民眾推廣、教育、宣導，且原告並未超限
      利用，原處分就加以裁罰，並不合理。
    2.本件因被告政策致地主每次因季節農作物種植時，縱因小區塊整地以方便農作
      環境，乃須費時申請，顯已擾民。又本件乃因原告改農作物環境及造林，自用
      挖土機作土壤改良及因測量收回土地而引發他人不滿致遭檢舉，然依水土保持
      法之立法意旨，應是針對深山峻嶺及住宅區河床附近始須採較嚴格標準裁罰；
      惟今原告既未影響他人，亦未生任何災害，且已作水土保持，原處分仍予裁罰
      ，自有未合。
  (二)被告主張之理由：
    系爭土地之坡度係依航照圖測量，且據地籍籃晒圖之測量劃定為山坡地農牧保育
    區，並以臺灣省政府八十五年三月六日八五府農水字第一二三一四號函公告為水
    土保持法所稱之山坡地，原告未經申請即擅自濫墾濫挖，破壞水土保持，業經寶
    山鄉公所以九十一年十月三日寶經保字第○九一○九七五○號函查報在案並檢附
    相片二張，經被告於九十一年十月十七日派員會同原告及相關單位人員現場勘查
    屬實，然原告拒絕於勘驗文書簽名。土地依水土保持法第八條規定核定為山坡地
    時，被告均會加以輔導，但對於違規行為並不會先加以勸導，而是直接開單處罰
    ，是本件原告既未經核准而擅自濫墾濫挖，被告依法處罰並無不合。
　　理  由
一、按水土保持法第八條第一項第五款：「下列地區之治理或經營、使用行為應經調
    查規劃，依水土保持技術規範實施水土保持之處理與維護．．．五、於山坡地或
    森林區內開發建築用地或設置公園、墳墓、遊憩用地、運動場地或軍事訓練場、
    堆積土石、處理廢棄物或其他開挖整地。．．．」；同法第十三條第一項：「第
    八條第一項第五款之開發、經營或使用行為，其水土保持義務人應先擬具水土保
    持計畫，送請主管機關核定，．．．其水土保持計畫未經主管機關核可前，各目
    的事業主管機關不得逕行核發開發或利用之許可．．．」；同法第二十三條第二
    項：「未依第十二條至第十四條規定之一擬具水土保持計畫送主管機關核定而擅
    自開發者，除依第三十三條規定按次分別處罰外，主管機關應令其停工，得沒入
    其設施及所使用之機具，強制拆除及清除其工作物，所需費用，由經營人、使用
    人或所有人負擔，並自第一次處罰之日起兩年內，暫停該地之開發申請。．．．
    」；同法第三十三條第一項第二款：「有下列情形之一者，處新臺幣六萬元以上
    三十萬元以下罰鍰．．．二、違反第十二條至第十四條規定之一，未先擬具水土
    保持計畫或未依核定計畫實施水土保持之處理與維護者，或違反第二十三條規定
    ，未在規定期限內改正或實施仍不合水土保持技術規範者。前項各款情形之一，
    經繼續限期改正而不改正者或實施仍不合水土保持技術規範者，按次分別處罰，
    至改正為止。．．．」。
二、系爭土地經臺灣省政府以八十五年三月六日八五府農水字第一二三一四號公告為
    水土保持法之山坡地範圍，原告未先擬具水土保持計畫送主管機關核定，即擅於
    其所有之系爭土地開挖整地，經新竹縣寶山鄉公所以九十一年十月三日寶經保字
    第○九一○○九七五○號函查報違規行為，案經被告新竹縣政府於九十一年十月
    十七日派員會同原告及相關單位人員現場勘查屬實等情，為兩造所不爭，並有臺
    灣省政府上開公告影本、地籍圖謄本、土地登記簿謄本、新竹縣寶山鄉公所山坡
    地違規使用查報表、現場會勘紀錄、照片附卷可稽，堪信屬實。原告雖主張：原
    告就系爭土地以推土機作土壤改良，為合理利用，非超限利用，水土保持法之立
    法意旨，應是針對深山峻嶺及住宅區河床附近始須採較嚴格標準裁罰，原告既未
    影響他人，亦未生任何災害，且已作水土保持，原處分有所違誤云云。惟原告既
    未先擬具水土保持計畫送主管機關核定，即擅於系爭土地開挖整地，核其行為已
    違反規定，上開主張並不足以卸免其責。
三、綜上所述，被告以原告違反水土保持法第十三條之規定，依水土保持法第二十三
    條第二項、第三十三條第一項第二款規定，裁處六萬元罰鍰之最低罰，並令限期
    改正，且自第一次處分書送達之日起兩年內，暫停該地之開發申請，核無不合，
    訴願決定，予以維持，亦屬妥適，原告徒執前詞，訴請撤銷，為無理由，應予駁
    回。
據上論結，本件原告之訴為無理由，爰依行政訴訟法第九十八條第三項前段，判決如
主文。
中　　　華　　　民　　　國　　九十三　　年　　　六　　　月　　二十三　　日
                 臺 北 高 等 行 政 法 院   第 四 庭
                                    審 判 長 法  官　王立杰
                                             法  官　王碧芳
                                             法  官　胡方新
右為正本係照原本作成。
如不服本判決，應於送達後二十日內，向本院提出上訴狀並表明上訴理由，如於本判
決宣示後送達前提起上訴者，應於判決送達後二十日內補提上訴理由書（須按他造人
數附繕本）。
中　　　華　　　民　　　國　　九十三　　年　　　六　　　月　　二十三　　日
                                             書記官  陳幸潔
